臺灣高等法院民事判決　　　　　　　　93年度建上易字第26號
上　訴　人　擎騰工程有限公司
法定代理人　謝建龍
訴訟代理人　邱國旺律師
　　　　　　林建平律師
被上訴人　　一忠建設股份有限公司
法定代理人　施英富
訴訟代理人　吳美津律師
上列當事人間請求給付工程款事件，上訴人對於中華民國93年10
月27日臺灣士林地方法院93年度建字第11號第一審判決提起上訴
，本院於94年3月15日言詞辯論終結，判決如下：
    主  文
上訴駁回。
第二審訴訟費用由上訴人負擔。
    事實及理由
一、上訴人起訴主張：坐落臺北市○○路○段之「台北知音」住
    宅新建工程，由被上訴人承攬建造，被上訴人又將所承攬之
    「全部泥作工作」全部次承攬轉包由上訴人施作，只是將工
    程分階段為「主體工程」及「二次工程」，分別以「被上訴
    人」及「冠一工程行」名義與上訴人簽約，兩份工程契約書
    係同時於87年12月16日簽定。惟「主體工程」及「二次工程
    」施工期間互有重疊、部分施工項目係分階段接續完成不易
    明確區分，然工程全部完工後，上訴人與訴外人鄭欽樑及林
    國檳、李麗鳳核算工程數量，制作「台北知音Ｂ區數量確認
    表」、「台北知音Ｂ區二次工程數量確認表」，確認告完成
    之全部工作數量，然被上訴人就「台北知音Ｂ區二次工程數
    量確認表」所示之金額均未付款，為此依承攬之法律關係提
    起本訴。並聲明：(一)原判決廢棄。(二)被上訴人應給付上訴人
    新台幣（下同）924,115元及自起訴狀繕本送達翌日起至清
    償日止按年息5%計算之利息。(三)願供擔保請准宣告假執行。
二、被上訴人辯稱：本件上訴人對被上訴人行使承攬人之報酬請
    求權，應有逾民法第127條第7款規定之2年時效而消滅，縱
    未該當有消滅時效之要件，本件工程款亦已全部給付完畢等
    語置辯。並聲明：上訴駁回。
三、經查上訴人主張：坐落臺北市○○路○段之「台北知音」住
    宅新建工程，由被上訴人承攬建造，被上訴人又將所承攬之
    「全部泥作工作」全部次承攬轉包由上訴人施作，只是將工
    程分階段為「主體工程」及「二次工程」，分別以「被上訴
    人」及「冠一工程行」名義與上訴人簽約，兩份工程契約書
    係同時於87年12月16日簽定。惟「主體工程」及「二次工程
    」施工期間互有重疊、部分施工項目係分階段接續完成不易
    明確區分，該工程已全部完工等語，為被上訴人所不爭，可
    信為真實。
四、上訴人主張被上訴人未付清924,115元價款，被上訴人辯稱
    ：上訴人之請求權已罹於消滅時效，且被上訴人已付清全部
    價款等語。經查：
  (一)按消滅時效自請求權可行使時起算；又承攬人之報酬請求權
    ，因2年不行使而消滅，民法第128條、第127條第7款分別定
    有明文。查兩造簽訂之工程契約書係約定由上訴人完成一定
    之工作，而由被上訴人公司給付報酬，其性質為承攬契約，
    上訴人起訴請求被上訴人給付承攬報酬，有上開2年短期時
    效規定之適用。
  (二)上訴人所請求之三項工程項目，均在90年5月2日前完工，且
    均由被上訴人委由上訴人承攬施作，上訴人於90年5月3日即
    得請求承攬的報酬等情，為兩造所不爭，可信為真實。上訴
    人主張其對被上訴人有924,115元之承攬報酬請求權，縱屬
    真實，該報酬請求權最遲應於92年5月2日請求，上訴人至93
    年2月16日始提起本件訴訟，已逾2年消滅時效。
  (三)上訴人雖稱：上訴人曾針對上開合約依據承攬報酬請求權聲
    請支付命令，嗣由台北地院90年度訴字5475號民事事件審理
    ，現上訴最高法院審理中，同一個契約的請求權，請求權一
    直在行使中，本件請求權因該訴訟而中斷等語。惟上訴人雖
    曾針對上開合約依據承攬報酬請求權聲請支付命令，由台北
    地院90年度訴字5475號民事事件審理，現上訴最高法院審理
    中，該訴訟之請求與本件請求雖基於同一契約，但請求之項
    目與本件請求並不相同，故無一事不再理情形乙節，有該支
    付命令及民事判決書附卷可稽，且為兩造所不爭。上訴人亦
    曾自承該支付命令和本件無關，請求沒有因支付命令而時效
    中斷等語，故上訴人稱本件請求權因台北地院90年度訴字
    5475號民事事件而中斷云云，即無可採。
  (四)上訴人復稱：本件請求權時效因上訴人在台北地院91年訴字
    第1745號案件而中斷等語。惟查上訴人雖於上開台北地院91
    年訴字第1745號訴訟中追加被上訴人為被告，但該追加之訴
    因不合法而被裁定駁回乙節，有民事裁定書在卷可證，且為
    上訴人所自承。民法第131條規定：「時效因起訴而中斷者
    ，若撤回其訴，或因不合法而受駁回之裁判，其裁判確定，
    視為不中斷。」依此規定，本件請求權時效因追加之訴不合
    法被駁回而視為不中斷。
  (五)上訴人再稱：被上訴人之副總經理鄭欽樑曾於台北地院91年
    訴字第1745號案件中承認本件請求權，本件請求權時效因承
    認而中斷等語。惟查鄭欽樑於該案中係以冠一工程行獨資者
    身分為被告，其雖於該案審理中到庭陳稱：系爭三項工程屬
    於本件被上訴人施作之工程，上訴人應向被上訴人而非向伊
    請求，對數量部分沒爭執等語，有言詞辯論筆錄可證。惟鄭
    欽樑並未承認本件被上訴人仍積欠該工程款，且其當時係以
    該案被告即冠一工程行獨資經營者之身分到庭陳述，並非代
    表被上訴人為陳述，故不能認為其當時代表被上訴人承認本
    件請求權。因此，上訴人辯稱：本件請求權因承認而中斷云
    云，亦無足採。
  (六)綜上所述，上訴人辯稱本件時效尚未完成云云，並無可採，
    被上訴人抗辯本件請求權已因時效完成而消滅等語，可信為
    真實。上訴人請求本件承攬報酬既已因罹於時效而消滅，其
    請求應予駁回。
五、從而上訴人基於承攬之法律關係，請求被上訴人應給付其92
    4,115元及自起訴狀繕本送達翌日起至清償日止按年息5% 計
    算之利息，為無理由，應予駁回。其假執行之聲請亦失所附
    麗，應併予駁回。原審為上訴人敗訴之判決，及駁回其假執
    行之聲請，並無不合。上訴意旨指摘原判決不當，求予廢棄
    改判，為無理由，應予駁回。
六、本件事證已臻明確，兩造其餘主張與舉證，無一一論列之必
    要，併此敘明。
七、據上論結，本件上訴為無理由，依民事訴訟法第449條第1項
    、第78條，判決如主文。
中　　華　　民　　國　　94　　年　　3 　　月　　22　　日
　　　　　　　　　民事第五庭審判長法　官　林丁寶
　　　　　　　　　　　　　　　　  法　官　陳博享
　　　　　　　　　　　　　　　　  法　官  高鳳仙
正本係照原本作成。
不得上訴。
中　　華　　民　　國　　94　　年　　3 　　月　　23　　日
                                   書記官　黃慶霽
